最高法院刑事判決　　　　　　九十四年度台上字第一四三二號
　　上　訴　人　甲○○
　　　　　　　　　　　　號（另案在台灣台南監獄執行）
　　選任辯護人　陳郁芬律師
　　　　　　　　蘇文奕律師
上列上訴人因強盜案件，不服台灣高等法院台南分院中華民國九
十四年一月十一日第二審判決（九十三年度上訴字第九七一號，
起訴案號：台灣台南地方法院檢察署九十二年度偵字第一三一一
一號），提起上訴，本院判決如下：
　　主　文
上訴駁回。
    理  由
按刑事訴訟法第三百七十七條規定：上訴於第三審法院，非以判
決違背法令為理由，不得為之。是提起第三審上訴，應以原判決
違背法令為理由，係屬法定要件，如果上訴理由狀未依據卷內訴
訟資料，具體指摘原判決不適用何種法則或如何適用不當，或所
指摘原判決違法情事，顯與法律規定得為第三審上訴理由之違法
情形，不相適合時，均應認其上訴為違背法律上之程式，予以駁
回。本件原判決綜合全部卷證資料，認上訴人甲○○有其事實欄
所載之犯行，已詳敘所憑之證據與認定之理由。對於上訴人否認
犯罪，辯稱：本件係車禍糾紛索賠事件，伊無不法意圖，最多僅
構成恐嚇罪云云，認係卸責之詞，不足採信，亦依調查所得證據
，逐一加以指駁及說明。因而撤銷第一審之科刑判決，改判仍論
處上訴人意圖為自己不法之所有，以脅迫至使不能抗拒而取他人
之物罪刑（處有期徒刑五年四月）。從形式上觀察，並無違背法
令之情形存在。
上訴意旨略以：原判決事實欄記載上訴人以不明物體「抵住」被
害人朱春福，理由二之(二)援引共同被告陳宏益之證言謂：「……
（對於你在警訊說甲○○跟對方大聲叫罵後，甲○○有將手放入
他身上揹著的手提袋，並『指向』該自小客車駕駛人，你就對甲
○○說不要這樣，人家又沒怎麼樣有何意見？）甲○○當時確實
有這個動作等語……」，又謂「……足可認定被告當時確有持一
類似槍枝之硬物『抵住』被害人無疑……」，事實記載與理由說
明不相一致，有理由矛盾之違法；依被害人警詢供述，顯見其尚
有打電話報警及駕車離去之自由，原審未傳訊被害人到庭，釐清
其當時受威嚇之程度是否壓抑其意思自由，即認已不能抗拒而交
付財物，有調查未盡之違法；原審對上訴人否認犯罪，陳稱本件
係車禍糾紛索賠事件，並無強盜財物之不法意圖，事發地點人車
往來頻繁，不可能強盜，被害人未喪失意思自由，核與被害人自
行駕車離去之情相符等抗辯，未予採納，復未說明其理由，亦屬
理由不備；被害人之警詢陳述未經具結，應無證據能力，原判決
採為判決基礎，違背證據法則云云。惟查原判決事實記載及理由
說明皆謂上訴人以外型類似槍枝之不明物體抵住被害人，被害人
認係槍枝因而畏懼不能抗拒，致為上訴人強行取去手上現金，被
害人擬撥打行動電話報警，上訴人即將行動電話打掉，被害人見
狀不敢撿取，迅即駕車離去。至原判決理由二之(二)載曰「……（
對於你在警訊說甲○○跟對方大聲叫罵後，甲○○有將手放入他
身上揹著的手提袋，並指向該自小客車駕駛人，你就對甲○○說
不要這樣，人家又沒怎麼樣有何意見？）甲○○當時確實有這個
動作等語……」，乃原審於審判期日引據陳宏益之警詢陳述，訊
問陳宏益有何意見而已，並非認定上訴人以該不明物體「指向」
被害人。上訴意旨指為理由矛盾，顯屬誤會，自不得據為適法之
第三審上訴理由。再本件被害人之警詢陳述，雖未經具結，且為
傳聞證據，但上訴人及其原審選任辯護人於準備程序已明示對此
警詢筆錄沒有意見，亦未於言詞辯論前聲明異議，依刑事訴訟法
第一百五十九條之五之規定，該警詢陳述即有證據能力。原判決
予以採信，自無違法可言。又上訴人於原審未請求傳訊被害人，
原審於審判期日訊問上訴人及其選任辯護人尚有何證據請求調查
，上訴人及其選任辯護人均答「無」，有審判筆錄可稽，原審以
事證已臻明確，未再傳喚被害人為無益之調查，亦與應於審判期
日調查之證據，未予調查之情形有別，上訴意旨執此指摘，殊非
合法之第三審上訴理由。其餘上訴意旨，或仍執陳詞，重為事實
上爭執，復就原審本於職權已於判決內詳為論斷之事項，漫事指
為理由不備，亦非合法之第三審上訴理由。應認其上訴違背法律
上之程式，予以駁回。
據上論結，應依刑事訴訟法第三百九十五條前段，判決如主文。
中　　華　　民　　國　九十四　年　　三　　月　二十四　日
                      最高法院刑事第九庭
                          審判長法官  張　淳　淙
                                法官  張　春　福
                                法官  呂　丹　玉
                                法官  洪　昌　宏
                                法官  林　開　任
      本件正本證明與原本無異
                                      書  記  官
中　　華　　民　　國　九十四　年　　三　　月　 三十 　日
                                                  Ｒ
